【裁判字號】    98,交抗,917
【裁判日期】    980903
【裁判案由】    聲明異議
【裁判全文】
臺灣高等法院臺中分院刑事裁定         98年度交抗字第917號
抗  告  人  交通部公路總局臺中區監理所
受處分人    甲○○
上列抗告人因聲明異議案件，不服臺灣臺中地方法院民國98年8
月12日第一審裁定（98年度交聲字第2593、2594號）提起抗告，
本院裁定如下：
    主  文
原裁定撤銷，發回臺灣臺中地方法院。
    理  由
一、原裁定意旨略以：本件受處分人甲○○違規事實，雖據原處
    分機關提出臺中市警察局97年5月22日中市警交字第GQ00000
    00號、臺中縣警察局97年6月10日中縣警交相字第HD0000000
    號舉發通知單及採證照片在卷為憑，惟受處分人堅稱這2件
    郵局罰單，其本人未親自至郵局領取、未知情，應改罰陳景
    峻云云，而本件違規車輛車號1403-LB號自用小客車所有人
    ，係於94年1月10日遭蘇恒隆持偽造之李景煌國民身分證至
    交通部公路總局臺中區監理所臺中市監理站，於汽（機）車
    駕駛人異動登記書簽章欄偽造李景煌署押後，變更登記為李
    景煌，李景煌於收受上開2張舉發通知單後，檢具本院94年
    度上訴第2171號刑事判決向原處分機關提出申訴，原處分機
    關即認於97年5月22日至臺中市警察局崇德拖吊場繳納拖吊
    保管費用並領取本件違規車輛之人甲○○為該車使用人，而
    於97年6月26日以中監自字第0970026170號函轉罰異議人合
    計新臺幣2,500元，定於97年7月15日前到案，上開函文並按
    領車人住址臺中市○○區○○路3段120號辦理寄存送達，嗣
    受處分人雖於98年1月15日提出申訴請求免罰，因未於前揭
    期限內繳納罰鍰，原處分機關遂於98年3月5日以中監自字第
    0982001079號函復本件違規事實仍以受處分人為處罰對象，
    並以98年3月5日中監違字第裁60-GQ0000000號、中監違字第
    裁60-HD0000000號分別裁處罰鍰新臺幣1,200元、2,200元並
    記違規點數1點，上開裁決書亦寄存送達於同址，惟送達，
    應於受送達人之住居所、事務所或營業所為之。於應送達處
    所不獲會晤應送達人時，得將文書付與有辨別事理能力之同
    居人、受雇人或應送達處所知接收郵件人員，應受送達人或
    其同居人、受雇人、接收郵件人員無正當理由拒絕收領文書
    時，得將文書留置於應送達處所，以為送達。送達，不能依
    前二條規定為之者，得將文書寄存送達地之自治機關或警察
    機關，並作送達通知書兩份，一份黏貼於應受送達人住居所
    、事務所或其就業處所門首，另一份交由鄰居轉交或置於該
    送達處所信箱或適當位置，以為送達，前項情形，由郵政機
    關為送達者，得將文書寄存於送達地之郵政機關。對於當事
    人之送達，有應為送達處所不明者，而無人為公示送達之申
    請者，行政機關為避免行政程序遲延，認為有必要時，得依
    職權命為公示送達。行政程序法第72條第1項、第73條、第
    74條第1、2項、第78條第1項第1款、第2項分別定有明文。
    意即以書面舉發通知需依行政程序法之規定送達於受通知人
    時，始完成舉發程序而發生效力。惟經原審法院依職權調取
    異議人甲○○之戶役政個人資本資料及遷徙紀錄情形，受處
    分人自92年7月31日起至98年7月1日止之戶籍地址設於臺中
    市西屯區大石里大石二巷25號，並非臺中市○○區○○路3
    段120號，可知原舉發機關上開轉罰函文及裁決書並未按址
    依法送達於異議人，原處分機關復未提出其有另行合法通知
    異議人使其知悉違規事件之證明，佐以異議人一再陳稱並未
    收到通知單等語，足認本件轉罰通知及裁決書自始並未合法
    送達於異議人，則異議人無從知悉其違規情形，遑論可於15
    日之程序保障期限內自動繳納最低罰款，或於期限內辦理轉
    歸責，原處分機關疏未注意本件轉罰函文及裁決書並未依法
    送達於異議人之住所，亦即未使異議人受合法之送達，逕以
    異議人逾越到案期限30日以上未繳納罰鍰（即異議人未於期
    限內到案或自動繳納最低罰鍰結案），或未於期限內辦理轉
    歸責為由，分別裁處最高金額罰鍰1,200元、2,200元，難認
    已盡對異議人得於繳款期限內依最低金額繳納罰鍰之保障，
    異議人以此指摘，自有理由。從而原處分以異議人未遵期到
    案或於期限內自動繳納最低罰鍰結案，或於期限內辦理轉歸
    責為由，逕對異議人裁罰如上內容，復又認異議人係逾法定
    期限始提出異議等語，應屬誤會。是裁定撤銷原處分，由原
    處分機關另為適法之裁處。
二、惟按「送達，於應受送達人之住居所、事務所或營業所為之
    。但在行政機關辦公處所或他處會晤應受送達人時，得於會
    晤處所為之。對於機關、法人、非法人之團體之代表人或管
    理人為送達者，應向其機關所在地、事務所或營業所行之。
    但必要時亦得於會晤之處所或其住居所行之。應受送達人有
    就業處所者，亦得向該處所為送達。」，行政程序法第72條
    定有明文，既經法文明示可向應受送達人之住居所、事務所
    、營業所、會晤處所、就業處所送達，可否謂僅可向應受送
    達人之戶籍地址送達，於其餘地址送達均不生送達效力，應
    非無疑，依卷附本案受處分人於97年10月9日及98年1月15日
    所具之違規陳述單記載，其聯絡地址均記載為臺中市○○區
    ○○路3段120號，該址縱非受處分人之戶籍地址，然是否為
    受處分人之事實上居所地或就業處所，當非無疑，如受處分
    人事實上居住該址，本件監理機關對該址為寄存送達，縱受
    處分人未至郵局領取該等裁決書，是否可謂仍不生送達效力
    ，更有疑義，原審就此未予釐清，逕以監理機關未對受處分
    人戶籍地送達，既認送達不合法而撤銷原處分，應難稱妥適
    ，既經合法抗告，爰撤銷原裁定，並發回臺灣臺中地方法院
    為適當之處理。
三、據上論結，應依道路交通案件處理辦法第二十六條，刑事訴
    訟法第四百十三條，裁定如主文。
中    華    民    國    98    年    9     月    3     日
            刑事第一庭    審判長法  官  陳  紀  綱
                                法  官  張  智  雄
                                法  官  姚  勳  昌
以上正本證明與原本無異。
不得抗告。
                                書記官  吳  宗  玲
中    華    民    國    98    年    9     月    3     日


司法院資訊處製作；財團法人民間司法改革基金會備份。
